【裁判字號】    92,交聲,1638
【裁判日期】    921211
【裁判案由】    交管條例聲異
【裁判全文】
臺灣板橋地方法院交通事件裁定                  九十二年度交聲字第一六三八號
    原處分機關  臺北市交通事件裁決所
    異  議  人
    即受處分人  丙○○
右列異議人即受處分人因違反道路交通管理處罰條例案件，對於臺北市交通事件裁決
所中華民國九十二年十月八日所為之處分（原處分案號：北市裁三字第裁二二─ＡＥ
Ｉ五○○三二四號）聲明異議，本院裁定如左：
    主  文
異議駁回。
    理  由
一、原處分意旨略以：異議人即受處分人丙○○於民國九十二年三月二日十一時四分
    許，在臺北市○○路○段，駕駛車牌號碼ＱＪ—二一九九號自用一般小客車時使
    用手持式行動電話，經臺北市政府警察局文山第一分局員警舉發違規，而依違反
    道路交通管理處罰條例第三十一條之一第一項規定裁處罰鍰新臺幣三千元整，限
    於九十二年十一月七日前繳納，並註明逾期不繳納之處分。
二、異議意旨略以：異議人即受處分人稱當時手持手機靠在肩膀，但並未與任何人或
    機關通話，後方文山一分隊員警騎警車前方攔截說伊開車講電話，無奈與其理論
    且該員警硬要伊簽名，復當場尚有友人甲○○女士在前座可資證明本人有無撥打
    電話云云。
三、按汽車駕駛人於行駛道路時，使用手持式行動電話進行撥接或通話者，處新臺幣
    三千元罰鍰，道路交通管理處罰條例第三十一條之一第一項定有明文。又上開所
    謂撥接或通話，指有撥號、接聽、通話或數據通訊等使用狀態者，汽車駕駛人行
    駛道路禁止使用手持式行動電話實施及宣導辦法第二條第三款亦有規定。
四、經查，異議人即受處分人丙○○於九十二年三月二日十一時四分許，在臺北市○
    ○路○段，駕駛車號ＱＪ—二一九九號自用一般小客車時使用手持式行動電話遭
    警舉發之違規事實，有臺北市政府警察局九十二年三月二日掌電字第ＡＥＩ五○
    ○三二四號舉發違反道路交通管理事件通知單一紙附卷可稽，堪信為真。惟異議
    人於本院訊問時辯稱「當時伊從深坑出來，伊要轉彎時，有時候開車手上會拿著
    手機靠在脖子上，伊有這樣的習慣」云云，且異議人之友人亦於本院訊問時具結
    證稱異議人無接聽或撥打行動電話云云，然查，證人即文山一分局交通分隊舉發
    員警乙○○於本院訊問時具結證稱：「當時我們看到他們有作為的時候，我們通
    常都是騎機車尾隨，我們都是確定之後，才攔停，取締過程就是我騎機車攔截他
    ，我是在下勤務返隊途中攔截異議人，是在萬壽橋過來的附近。」、「我是在車
    子的側面看過去的，我是面對著他，他在左轉的時候，我是從他開車子的前方看
    到的，我迴轉過去，跟隨在後確認他仍在持用，確認後，我才攔停，…」、「若
    有爭議，我會有錄音，可是三月二日勤務紀錄那天並沒有爭執的案件。所以，可
    以看出范先生沒有表示意見。」等語，又警員執勤時雖可預知可能有駕駛者會違
    規於駕車時持手持式行話電話通話，但何人於何時會違規，警員實無從得知，再
    者，取締員警與受處分人素不相識，應無怨隙，係單純發現受處分人違規始攔停
    取締，衡情自無設詞故為誣攀，自陷偽證罪之必要。此外，交通警員製單舉發違
    反道路交通管理處罰條例所列之違規事實，本質上為行政處分，係公務員基於職
    務上權力，依法就特定之具體事件所為具有公法上效果之單方行政行為，基於公
    務員為公法上行為具有公信力之原則，該行政處分當可被推定為真正。反之，若
    謂公務員一切行政行為均需預留證據以證其實，則國家行政勢必窒礙難行，據此
    ，刑事訴訟法就犯罪證據有關之規定中與屬行政秩序罰之交通違規裁罰本質不合
    之部分，自不在準用之例。從而，異議人既未就執勤警員之舉發有誤提出相關證
    據以供調查，本院經查亦無任何證據足資證明其有捏造事實違法取締之情事，則
    執勤警員本其維護交通秩序、安全職責所為之舉發，自應受到合法、正確之推定
    。是異議人空言否認上開違規行為所為之辯解，尚無足採。綜上足見異議人確有
    上開違規行為至明。從而原處分機關依據道路交通管理處罰條例第三十一條之一
    第一項規定，裁處異議人如上所述，依照上開說明，於法並無違誤或不當之處，
    應予維持。本件異議為無理由，應予駁回。
五、據上論斷，應依道路交通案件處理辦法第十九條規定，裁定如主文。
中      華      民      國      九十二     年     十二    月    十一    日
                                  臺灣板橋地方法院交通法庭
                                        法  官  陳  財  旺
右正本證明與原本無異。
如不服本裁定，應於裁定送達後五日內向本院提出抗告狀。
                                        書記官  張  文  惠
中      華      民      國      九十二      年    十二    月    十一    日


司法院資訊處製作；財團法人民間司法改革基金會備份。
